臺灣高等法院刑事判決　　　　　　　　 96年度上易字第982號
上　訴　人
即　被　告　甲○○
　　　　　　　　　　　號
上列上訴人因違反商標法案件，不服臺灣士林地方法院95年度易
字第1603號，中華民國96年3月2日第一審判決（起訴案號：臺灣
士林地方法院檢察署95年度偵字第8928號），提起上訴，本院判
決如下：
    主  文
上訴駁回。
    事  實
一、甲○○係臺北市大同區○○○路○段26巷58號1樓「如鈺飾品
    」商行之負責人，明知如附表編號1至9「商標圖樣」欄所示
    之商標圖樣，係日商三麗鷗股份有限公司（下稱三麗鷗公司
    ）向我國經濟部中央標準局（現改制為經濟部智慧財產局）
    申請註冊登記，而取得於附表所示專用期間內指定使用於附
    表「專用商品」欄所列商品之商標權，竟基於意圖營利之概
    括犯意，明知附表「仿冒商品」欄所示之仿冒商品（成品）
    及18批半成品（仿冒之商標圖樣尚未黏貼在零錢包、手提包
    等物品上）上所標示相似於附表編號1至9之圖樣，乃係未得
    三麗鷗公司同意，於同一商品，使用相似之上開註冊商標之
    商品，仍於民國95年5月間某日，致電韓國，以每件新臺幣
    （下同）17元至20 0元之價格，向姓名年籍不詳之韓國人購
    得，並由該韓國人寄來臺灣。甲○○取得上開仿冒商品後，
    即將成品陳列在其「如鈺飾品」店內，以每件商品35元至
    400元不等之價格，連續多次販賣予不特定人牟利，另甲○
    ○於95年6月間，若有事外出，即請不知情之林佳群為其看
    店販售上開仿冒商品。嗣於95年6月29日下午2時30分許，為
    警持搜索票在上址當場查獲，並扣得附表編號1至9之仿冒商
    品共3364件及半成品18批，而悉上情。
二、案經三麗鷗公司訴由臺北市政府警察局北投分局報告臺灣士
    林地方法院檢察署檢察官偵查起訴，經原審法院以簡式審判
    程序審理之。
    理  由
一、上揭事實，迭據被告甲○○於警偵訊、原審及本院審理中坦
    承不諱。經查，如附表所示之商標圖樣係三麗鷗公司向經濟
    部中央標準局（現改制為經濟部智慧財產局）申請註冊，而
    取得於附表所示之商標權期間內指定使用於如附表所示商品
    之商標權等情，有經濟部智慧財產局商標資料檢索、中華民
    國商標註冊證等影本在卷可稽。此外，本件扣案如附表所示
    之仿冒商品及半成品，經楊敏玲律師鑑定，因該商品品質粗
    糙，欠缺SANRIO（即三麗鷗）之吊牌標示、欠缺SANRIO 之
    授權標示、欠缺SANRIO之防仿冒標籤、欠缺SANRIO之商品條
    碼、欠缺SANRIO之使用說明、價格相差懸殊，商品非來自授
    權廠商，而確認係仿冒之商品，且所仿冒之商標圖樣是使用
    相似於三麗鷗公司之註冊商標等情，有證人楊敏玲於警詢之
    證述及原審審理時結證之證詞可參（參原審96年2月12日審
    理筆錄），復有鑑視證明及其出具之鑑視結果各1份附卷可
    參，而扣案如附表所示之上開仿冒商品（含成品及半成品）
    ，在商品顯著之處，均有相似於附表所示之商標圖樣，則有
    扣案之前述物品及現場採證照片可佐。是被告所販賣商品之
    商標顯與商標權人註冊之商標相似，且使用於登記專用權之
    商品上，至臻明確。另被告95年6月間若有事外出，即委請
    不知情之林佳群為其看店販賣上揭仿冒商品等情，則據證人
    林佳群於警詢證述綦詳，亦堪認定。本件事證明確，被告犯
    行堪以認定，應依法論科。
二、論罪科刑：
(一)按被告行為後，刑法於94年2月2日修正公布，95年7月1日施
    行，而刑法施行法亦於95年6月14日增訂第1條之1。修正後
    刑法第2條第1項規定：「行為後法律有變更者，適用行為時
    之法律。但行為後之法律有利於行為人者，適用最有利於行
    為人之法律。」，係規範行為後法律變更所生新舊法律比較
    適用之準據法，於新法施行後，應適用修正後刑法第2條第1
    項之規定，為「從舊從輕」之比較（此條項規定，僅係新、
    舊法之比較適用之宣示性指導原則，並非實體刑罰法律，自
    不生行為後法律變更之比較適用問題）。且比較時應就罪刑
    有關之共犯、未遂犯、想像競合犯、牽連犯、連續犯、結合
    犯，以及累犯加重、自首減輕暨其他法定加減原因（如身分
    加減）與加減例等一切情形，綜其全部罪刑之結果而為比較
    （最高法院95年第8次刑事庭會議決議參照）。經查：
 1、被告行為時之商標法第82條之法定刑為「1年以下有期徒刑
    ，拘役或科或併科新臺幣5萬元以下罰金」。而被告行為時
    之刑法第33條第5款係規定「罰金：1元以上。」，惟95年7
    月1日修正公布施行之刑法第33條第5款則規定：「罰金：新
    台幣1千元以上，以百元計算之。」，比較修正前後之規定
    ，以修正前之規定，較有利於被告。
 2、被告行為後，刑法第55條牽連犯、第56條連續犯之規定，業
    於94年2月2日修正公布刪除，並於95年7月1日施行，則被告
    之犯行，因行為後新法業已刪除牽連犯、連續犯之規定，此
    刪除雖非犯罪構成要件之變更，但顯已影響行為人刑罰之法
    律效果，自屬法律有變更，依新法第2條第1項規定，比較新
    、舊法結果，仍應適用較有利於被告之行為時法律即舊法論
    以牽連犯、連續犯（最高法院95年第8次刑事庭會議決議參
    照）。
 3、綜合本件被告全部罪刑之結果而為比較，行為後修正之刑法
    並不較有利於被告，本件應適用行為時即修正前刑法之規定
    。
(二)又修正前刑法第41條第1項前段規定：「犯最重本刑為5年以
    下有期徒刑以下之刑之罪，而受6個月以下有期徒刑或拘役
    之宣告，因身體、教育、職業、家庭之關係或其他正當事由
    ，執行顯有困難者，得以1元以上3元以下折算1日，易科罰
    金。」，而被告行為時之易科罰金折算標準，依95年7月1日
    修正條文施行前罰金罰鍰提高標準條例第2條前段之規定（
    該條業經總統於95年5月17日公布刪除，並自95年7月1日失
    效），就其原定數額提高為100倍折算1日，則被告行為時之
    易科罰金折算標準，應以銀元100元至30 0元折算1日，經折
    算為新臺幣後，係以新臺幣300元至90 0元折算為1日；惟修
    正後之刑法第41條第1項前段則規定：「犯最重本刑為5年以
    下有期徒刑以下之刑之罪，而受6個月以下有期徒刑或拘役
    之宣告者，得以新臺幣1,000元、2,000元或3,000元折算1日
    ，易科罰金。」，比較修正前後之易科罰金折算標準，依刑
    法第2條第1項前段之規定，應適用修正前刑法第41條第1項
    前段及修正前罰金罰鍰提高標準條例第2條之規定定其易科
    罰金之折算標準。
(三)核被告所為，係犯商標法第82條之販賣仿冒商標商品罪、輸
    入仿冒商標商品罪。被告販賣仿冒商品前後之陳列行為，為
    販賣之高度行為所吸收，不另論罪。被告於95年6月間利用
    不知情之林佳群為販賣仿冒商標商品之犯行，為間接正犯。
    被告先後多次販賣仿冒商標商品之犯行，時間緊接，方法相
    同，觸犯構成要件相同之罪名，顯係基於概括犯意反覆為之
    ，為連續犯，應依行為時刑法第56條規定，以一罪論，並加
    重其刑。被告所犯販賣仿冒商標商品罪、輸入仿冒商標商品
    罪間，有原因、結果之牽連關係，應依行為時刑法第55條之
    規定，論以牽連犯，並從一重之販賣仿冒商標商品罪處斷。
    公訴人起訴書之犯罪事實雖未敘及被告輸入仿冒商標商品之
    犯行，然檢察官就犯罪事實之一部起訴者，其效力及於全部
    ，被告如前所載之輸入仿冒商品犯行，既與公訴人起訴且經
    原審及本院認定有罪之犯罪事實具有牽連犯之裁判上一罪關
    係，依審判不可分之原則，應為起訴效力所及，自應併予審
    究，附此敘明。
三、原審適用商標法第82條、第83條，刑法第2條第1項、第11
    條，修正前刑法第56條、第55條、第41條第1項前段，修正
    前罰金罰鍰提高標準條例第2條等規定，並審酌被告素行良
    好（有臺灣高等法院被告前案紀錄表1份在卷足稽），及其
    為圖私利而侵害他人申請註冊之商標權，忽視智慧財產權之
    規範要求，公然陳列、販賣、輸入，查獲仿冒物之數量非少
    ，本不宜寬貸，惟念及被告犯後坦承犯行，知所悔悟，暨其
    犯罪之手段、販賣仿冒商品之時間等一切情狀，量處有期徒
    刑四月，並諭知易科罰金之折算標準；暨以扣案仿冒如附表
    一編號1至9所示之仿冒商標物品共3364件及半成品18批，為
    被告犯商標法第82條之罪所販賣、輸入、意圖販賣而陳列之
    物，不論是否屬於其所有，依同法第83條之規定諭知沒收。
    經核認事用法俱無不合，量刑亦屬妥適。被告上訴請求從輕
    量刑云云，為無理由，應予駁回。
據上論斷，應依刑事訴訟法第368條，判決如主文。
本案經檢察官沈世箴到庭執行職務。
中　　華　　民　　國　　96　　年　　6　　月　 　20　　日
　　　　　　　　　刑事第八庭審判長法　官  鄭文肅
  　　　　　　　　　　　　　　　　法  官  張明松
        　　　　　　　　　　　　　法  官  蔡光治
以上正本證明與原本無異。
不得上訴。
                                  書記官  陳韋杉
中　　華　　民　　國　　96　　年　　6 　　月　　21　　日
附錄：本案論罪科刑法條全文
商標法第82條
明知為前條商品而販賣、意圖販賣而陳列、輸出或輸入者，處一
年以下有期徒刑、拘役或科或併科新臺幣5 萬元以下罰金。
商標法第83條
犯前二條之罪所製造、販賣、陳列、輸出或輸入之商品，或所提
供於服務使用之物品或文書，不問屬於犯人與否，沒收之。
